臺灣雲林地方法院民事裁定
110年度司繼字第251號
聲  請  人  胡忠義  
上聲請人聲請酌定遺產管理人報酬事件，本院裁定如下：
    主  文
聲請人任被繼承人張永松之遺產管理人之報酬酌定為新臺幣壹萬
捌仟元。
程序費用新臺幣壹仟元由被繼承人張永松之遺產負擔。
    理  由
一、本件聲請意旨略以：聲請人經鈞院106 年度繼字第24號民事
    裁定選任為被繼承人張永松之遺產管理人，其所遺如附表所
    示之不動產，經本院109 年度司執字第39045 號給付借款強
    制執行事件，先後於民國110 年9 月29日通知拍定在案，拍
    定金額合計為新臺幣2,423,500 元，爰依民法第1183條規定
    ，聲請酌定擔任本件被繼承人遺產管理人之報酬等語。
二、按遺產管理人得請求報酬，其數額由法院按其與被繼承人之
    關係、管理事務之繁簡及其他情形，就遺產酌定之，必要時
    ，得命聲請人先為墊付；親屬會議不能召開或召開有困難時
    ，依法應經親屬會議處理之事項，由有召集權人聲請法院處
    理之；親屬會議經召開而不為或不能決議時，亦同，民法第
    1183條、第1132條第2 項分別定有明文。次按聲請法院處理
    關於酌定遺產管理人報酬事件係應經親屬會議處理之事件，
    專屬被繼承人住所地法院管轄；法院就前條第5 項所定事件
    所為裁定時，得調查遺產管理人所為遺產管理事務之繁簡及
    被繼承人之財產收益狀況，家事事件法第181 條第5 項第7 
    款、第182 條亦有明定。故法院選任之遺產管理人得聲請法
    院酌定其報酬，惟本案並無親屬會議可資酌定報酬數額，是
    遺產管理人自得向被繼承人住所地之法院聲請酌定遺產報酬
    。另就報酬數額部分，財政部雖頒訂「代管無人承認繼承遺
    產作業要點」作為請求遺產管理報酬之依據，惟查該作業要
    點僅為行政規則，並無拘束本院之效力，本院仍應本於獨立
    確信之判斷，自行認定事實、適用法律。又遺產報酬金額為
    法院職權審酌事項，不受當事人聲明之拘束，故就不准許之
    部分，毋庸另為駁回之諭知，先行說明。
三、經查：
　㈠聲請人之上開主張，業據其提出本院106 繼字第24號民事裁
    定暨確定證明書、台灣金融資產服務股份有限公司中部分公
    司函、雲林縣斗南地政事務所、人民申請登記案件收據、全
    國財產稅總歸戶財產查詢清單、財政部中區國稅局遺產稅免
    稅證明書、本院自行收納款項收據、雲林縣斗六戶政事務所
    戶政規費收據、雲林縣政府地政規費收據、被繼承人遺產清
    冊、法務部行政執行署嘉義分署通知等件影本為證，並經本
    院依職權向調閱本院104 年度繼字第395 號拋棄繼承、106 
     年度繼字第24號選任遺產管理人、106 年度家催字第31號
    公示催告、109 年度司執字第39045 號給付借款強制執行、
    92 年度執全字第643 號假扣押執行等卷宗核閱屬實。準此
    ，聲請人本於遺產管理人之地位，聲請本院酌定報酬，洵屬
    有據。
　㈡本院審酌：被繼承人遺有如附表所示之遺產，聲請人自就任
    被繼承人之遺產管理人後，已進行如如申報遺產稅、聲請公
    示催告、清查遺產、編制遺產清冊、登記為遺產管理人、收
    受文件送達等之職務內容。綜上，本院考量聲請人已進行之
    遺產管理工作雖尚稱單純，惟管理時間已歷時四年多，被繼
    承人所遺之不動產均已受強制執行拍定，本院考量聲請人後
    續事務處理所需時間之久暫、耗費人力之程度及債權人受償
    權利之保障等一切情狀，是認本件核予遺產管理人之報酬以
    18,000元，尚屬適當。　　
四、末按遺產管理人就遺產之管理，如為全體執行債權人之共同
    利益，而有費用支出，得準用強制執行法第29條第2 項後段
    之規定，視其支出費用之性質，列為執行必要費用而優先受
    償（臺灣高等法院暨所屬法院94年法律座談會民事執行類提
    案第17號研討結果參照）。本件聲請人就任被繼承人之遺產
    管理人後，除其遺產管理報酬依前揭法條規定，應由法院酌
    定外，其後若有另行代墊之公示催告聲請費用、登報費用等
    費用，聲請人自可檢具相關證據，由遺產中支出，或於執行
    程序中列為執行必要費用而優先受償，無庸由本院予以確定
    ；另聲請人應於遺產管理人職務執行完畢後，依家事事件法
    第140 條規定，向法院陳報處理遺產之狀況並提出有關文件
    ，附此敘明。
五、爰裁定如主文。
六、如對本裁定抗告，須於裁定送達後10日之不變期間內，向本
    院提出抗告狀，並繳納抗告費新臺幣1,000 元。
中　　華　　民　　國　　110 　年　　11　　月　　23　　日
                    家事法庭  司法事務官  陳崇漢
以上正本係照原本作成
如對本裁定抗告須於裁定送達後10日內向本院提出抗告狀
中　　華　　民　　國　　110 　年　　11　　月　　24　　日
                              書  記  官　鄭景徽
附表：
編號 遺產坐落 面積（平方公尺） 權利範圍 拍定價額（新台幣） 1 雲林縣○○鎮○○段00地號 4142.18 270分之9 1,097,000元 2 雲林縣○○鎮○○段00地號 178.17 24分之1 60,000元 3 雲林縣○○鎮○○段00地號 13.75 24分之1 4,500元 4 雲林縣○○鎮○○段00地號 311.92 24分之1 100,000元 5 雲林縣○○鎮○○段00地號 152.10 24分之1 50,000元 6 雲林縣○○鎮○○段00地號 59.73 24分之1 20,000元 7 雲林縣○○鎮○○段000地號 1.38 270分之9 700元 8 雲林縣○○鎮○○段000地號 19.59 270分之9 5,200元 9 雲林縣○○鎮○○段000地號 65.03 270分之9 18,000元 10 雲林縣○○鎮○○段000地號 16.84 270分之9 4,500元 11 雲林縣○○鎮○○段000地號 23.15 270分之9 6,400元 12 雲林縣○○鎮○○段000地號 3385.59 270分之9 896,000元 13 雲林縣○○鎮○○段000地號 70.71 270分之9 17,000元 14 雲林縣○○鎮○○段000地號 221.87 270分之9 49,000元 15 雲林縣○○鎮○○段000地號 409.79 270分之9 88,000元 16 雲林縣○○鎮○○段000地號 60.22 24分之1 7,200元